【裁判字號】    98,交抗,1573
【裁判日期】    980722
【裁判案由】    違反道路交通管理處罰條例
【裁判全文】
臺灣高等法院交通事件裁定           98年度交抗字第1573號
抗  告  人
即受處分人  甲○○
                      之1
上列抗告人因違反道路交通管理處罰條例案件，不服臺灣士林地
方法院中華民國98年5月26日裁定（97年度交聲字第449號），提
起抗告，本院裁定如下：
    主  文
抗告駁回。
    理  由
一、原裁定以抗告人即受處分人甲○○於民國98年3月20日凌晨2
    時50分許，駕駛車牌號碼4159-PG 號自用小客車，行經臺北
    市○○○路（南湖橋）有燈光號誌管制之交叉路口處時，因
    有「紅燈迴轉」之違規行為，經原處分機關依道路交通管理
    處罰條例第五十三條第一項、第六十三條第一項第三款規定
    ，裁處抗告人罰鍰新臺幣（下同）2,700元，並記違規點數3
    點，並無不當，因而駁回抗告人之異議。
二、抗告意旨略以：抗告人於上揭時地，駕駛上開自用小客車，
    自環東大道下來後，右轉南湖橋下涵洞，過了涵洞再左轉行
    駛至經貿二路、經貿二路236 巷及三重路口之三交岔路口時
    ，欲迴轉上南湖橋，適逢方向左箭頭綠燈、直行箭頭綠燈、
    方向右箭頭綠燈，故直接迴轉上橋，卻為警攔停開單，員警
    無相關監視器或照片佐證，竟誣指伊有「紅燈迴轉」之違規
    行為，伊行經該路段近十年，明知員警常於該處臨檢，豈會
    故意違規云云。
三、經查：
  (一)抗告人於上揭時地，因駕駛上開自用小客車有「紅燈迴轉」
    之違規事實，為警當場攔停掣單舉發後，經原處分機關以抗
    告人違反道路交通管理處罰條例第五十三條第一項之規定，
    裁處罰鍰2,700 元，並依同條例第六十三條第一項第三款規
    定，記違規點數3點等情，有臺北市交通事件裁決所98年4月
    10日北市裁罰字第裁22-AEX710748號違反道路交通管理事件
    裁決書在卷可稽。
  (二)又證人即舉發本件交通違規之員警黃梓翔於原審結證稱：當
    時伊係執行巡邏勤務及路檢專案盤查，伊是站在南湖橋的上
    橋處還在平面道路上，見受處分人駕車迴轉時已經是紅燈，
    伊還跟身旁員警討論說已經是紅燈了，為何受處分人會在伊
    面前迴轉，當時受處分人行向紅綠燈號誌設有圓形紅燈、黃
    燈、左轉箭頭燈、直行箭頭燈、右轉箭頭燈等號誌。若欲迴
    轉上南湖橋應待左轉箭頭綠燈亮時或直行箭頭綠燈亮時為之
    ，但當時受處分人行向紅綠燈號誌係顯示圓形紅燈及右轉箭
    頭綠燈，至於左轉及直行箭頭燈都沒有亮。受處分人遭攔停
    後現場反應很激烈表示沒有違規，先說右轉箭頭燈有亮，所
    以沒有違規，之後才改口說是三個箭頭燈都有亮。因為當時
    是凌晨的路檢，路面上幾乎沒有車輛，所以伊自始都有看著
    違規車輛的行進方向，伊可以確定受處分人進行迴轉時紅燈
    是亮的，當伊看到受處分人進行迴轉時，紅燈已經亮了大概
    有3至5秒，伊是先注意車輛再注意號誌，且為避免爭議故不
    會紅燈一亮就進行舉發，將受處分人攔停時亦有回頭看燈光
    號誌為紅燈，直到受處分人改口時三個箭頭燈方同時亮起等
    語明確（原審卷第18至21頁），並有庭呈現場圖1 份、違規
    現場照片2 幀附卷可稽。衡情而論，證人黃梓翔於案發當時
    係臺北市政府警察局南港分局南港派出所員警，於本件案發
    當時又係職司交通巡邏勤務，且與抗告人間素昧平生又無怨
    懟，其所為之證詞復受刑法偽證罪責之擔保，應無故意設詞
    誣陷受處分人之動機與必要。至本件雖無員警執勤全程錄影
    帶或照片以供佐證，惟道路交通管理處罰條例第七條之二規
    定既容許員警得以當場所見事實攔停舉發或逕行舉發，即係
    立法者考量交通違規事件發生往往係在瞬間或係由交通勤務
    警察執行勤務時，恰巧目睹之違規情事，事實上不便立刻以
    攝影、錄影器材取證之情形所在多有，且該等違規事實由人
    之感官即可充分判定，非必以科學儀器始能偵測得知（相對
    於此，超速、或酒醉駕車等人之感官不當然即可判定之違規
    行為，則規定於同條第一項第六款需科學儀器採證始能逕行
    舉發），為達其維護交通秩序、安全之行政目的，故特別立
    法賦予勤務警察得當機處分之權限。且舉發員警於司法審查
    之訴訟程序上立於證人之地位而證述其當時親身目擊及見聞
    之交通違規行為經過，亦屬於法定證據方法之一之人證證述
    ，於法亦不有違，至於舉發員警立於證人之地位所為之證述
    是否可採，此乃交通法庭依經驗及論理法則判斷其證明力為
    何而得否採擇之心證層次，斷不可以舉發員警作為證人之所
    述，因不可能反於其先前所為舉發而認均不可採，而全盤否
    定其立於證人地位所為之陳述。是員警之舉發事實，於原審
    訊問中既已居於證人之地位，具結陳述其所親身目擊及見聞
    本件抗告人於駕駛上開自用小客車行經前開路段有「紅燈迴
    轉」之違規事實，並無明顯之錯誤，自堪採為認定抗告人交
    通違規之憑據。
四、綜上所述，原審以抗告人上開交通違規行為明確，原處分機
    關依道路交通管理處罰條例第五十三條第一項、第六十三條
    第一項第三款（原裁決漏載同條第一項第三款）規定，裁處
    受處分人罰鍰2,700元，並記違規點數3點，並無違誤，而駁
    回抗告人之異議，經核並無不當。抗告人猶執前詞指摘原裁
    定為不當，為無理由，應予駁回。
據上論斷，應依道路交通案件處理辦法第二十六條，刑事訴訟法
第四百十二條，裁定如主文。
中    華    民    國    98    年    7     月    22    日
            刑事第二十一庭審判長法  官  蘇隆惠
                                法  官  曾家貽
                                法  官  楊力進
以上正本證明與原本無異。
不得再抗告。
                                書記官  楊麗娟
中    華    民    國    98    年    7     月    23    日


司法院資訊處製作；財團法人民間司法改革基金會備份。
